臺灣高雄地方法院刑事判決　　　　　　　　　　　　　九十三年度訴字第六六一號
　　公　訴　人　臺灣高雄地方法院檢察署檢察官
　　被　　　告　甲○○　男　三.
　　選任辯護人　顏萬文律師
右列被告因強盜案件，經檢察官提起公訴（九十三年度偵字第二五一三號），本院判
決如左：
    主  文
甲○○以非法方法剝奪人之行動自由，累犯，處有期徒刑壹年肆月。扣案西瓜刀壹把
，沒收之。
    事  實
一、甲○○前因搶奪、竊盜罪，於民國八十八年八月二十五日，經臺灣臺北地方法院
    以八十八年度訴字第七六四號判決各判處有期徒刑一年、八月，上訴後，分別於
    八十八年十一月十一日、八十九年二月十七日，經臺灣高等法院以八十八年度上
    訴字第三五六八號判決、最高法院以八十九年度臺上字第七七六號判決駁回上訴
    確定，並於八十九年八月三十日，經臺灣高等法院以八十九年度聲字第七八九號
    裁定應執行有期徒刑一年六月，嗣於九十年九月十九日縮短刑期執行完畢而出監
    。
二、甲○○猷不知警惕，於九十三年一月二十五日二十時四十分許，在高雄市○○街
    、瑞源路口「聖亞哥賓館」前，搭乘丙○○所駕駛車牌號碼為Ｙ五─八六三號之
    計程車後，經由丙○○介紹，乃由丙○○搭載前往高雄市三民區○○○路一○○
    號五樓「尼羅河賓館」嫖妓，完事後，甲○○發現隨身攜帶之皮包及皮包內現金
    三萬元遭竊，即向丙○○反應此事，並懷疑丙○○與賓館人員串通，旋即離開現
    場，並坐上前開計程車右後座，指示丙○○駕車往高雄縣岡山鎮行駛，途中復要
    求丙○○解釋失竊之事，待抵達岡山鎮後，甲○○即指示丙○○駕車沿介壽西路
    轉石潭路，欲至二高路一九九號訪友，因訪友未遇，續指示丙○○駕車折返，於
    同日二十三時許，行經岡山鎮○○○路一五九號「阿和卡拉ＯＫ小吃」店前時，
    乃指示丙○○停車，並搖下車窗，當向該店負責人潘民和探聽乙○○（綽號「阿
    賢」）下落未果後，於同日二十三時零五分許，繼要求丙○○開車，因丙○○欲
    結清車資離開，二人乃起爭執，丙○○當場表示至警察局說明此事，甲○○憚於
    其具通緝犯身分，且適巡邏警車經過，丙○○按鳴喇叭求助，引起甲○○不悅，
    乃基於非法剝奪人行動自由之犯意，自其隨身行李袋內取出西瓜刀一把（非管制
    刀械），以右手將西瓜刀抵住丙○○脖子，違反丙○○之自由意願，喝令丙○○
    駕車離開現場，至途中某不詳墳地時，始將西瓜刀放下，於同日二十三時四十分
    許，行經高雄縣岡山鎮○○路一九九號旁藍球場時，甲○○則將西瓜刀置放於腰
    際，復命丙○○下車，短暫停留後，再令丙○○換坐於右前座，改由甲○○駕駛
    前開計程車往臺南方向行駛，自高雄縣岡山鎮○○路一九九號旁藍球場下車時起
    ，甲○○雖未再持西瓜刀押住丙○○，但丙○○憚於甲○○將西瓜刀置於腰際，
    不敢反抗，乃任由甲○○開車，嗣於九十三年一月二十六日凌晨一時三十四分許
    ，甲○○駕車抵達臺南市○○路○段四九五號「華爾滋舞廳」前時，即下車換乘
    其他計程車離去。自九十三年一月二十五日二十三時零五分起算，丙○○遭剝奪
    行動自由之時間，前後約計二時三十分。嗣於九十三年一月二十九日二十二時許
    ，甲○○行經高雄縣燕巢鄉○○村○○路時，為警查獲，並扣得甲○○所有供犯
    罪所用而置於腰際之西瓜刀一把。
三、案經高雄縣政府警察局岡山分局報告臺灣高雄地方法院檢察署檢察官偵查起訴。
    理  由
一、右揭犯罪事實，業據被告甲○○於本院審理中坦白承認（詳本院卷第三百四十一
    頁地八行以下、第三百四十五頁第七行），核與被害人丙○○於警詢、本院審理
    中證述此部分之情節大致相符（詳警訊卷第七頁至第十一頁；本院卷第二九○頁
    至第三○一頁），並經證人即「阿和卡拉ＯＫ小吃」店負責人潘民和於警詢陳述
    明確（詳警訊卷第十二頁）；此外，復有贓物認領保管單、扣押筆錄、扣押物品
    收據、扣押物品目錄表、受理刑事案件報案三聯單及扣案西瓜刀相片附警訊卷可
    參（詳警訊卷第十三頁至第十六頁、第十八頁、第二十二頁）【前開警詢筆錄及
    其他書證等證據部分，被告及其辯護人均不爭執證據能力（詳本院卷第五十九頁
    第二行以下、第二八七頁第九行以下）】。爰審酌上情，並參以：
  (一)刑法第三百零二條第一項所要保護的法益係「被害人潛在的行動可能性」，換言
    之，即為保護一個人的行動自由，而且是「空間行動的自由」（最高法院九十二
    年度臺上字第六三七九號判決意旨參照），是只須有足以侵害或限制被害人之行
    動可能性，即應成立本罪。查九十三年一月二十五日二十三時五分起，被害人丙
    ○○駕車離開「阿和卡拉ＯＫ小吃」店，行至某不詳墳地止，因被害人丙○○本
    欲與被告結清車資後，單獨自高雄岡山鎮○○○路一五九號「阿和卡拉ＯＫ小吃
    」店前離去，但由於遭被告持西瓜刀抵住脖子之故，懼於生命、身體遭受侵害，
    無法反抗，致無法按其原先意願駕車離去，反依被告指示駕車行至某不詳墳地，
    被告之行為已違反被害人丙○○之意願，應已剝奪被害人丙○○行動自由。至被
    害人丙○○駕車到達某不詳墳地後，於九十三年一月二十五日二十三時四十分許
    ，復搭載被告抵達高雄縣岡山鎮○○路一九九號旁藍球場時起【因被害人丙○○
    於警詢中陳稱略以：將車子開到高雄縣岡山鎮○○路一九九號旁藍球場後，被告
    以其手機撥打0000000000號電話等語（詳警訊卷第八頁背面倒數第四
    行以下）。顯見被害人丙○○駕車抵達該處後，被告方撥打000000000
    0號行動電話聯繫。而觀之被害人丙○○所有0000000000號行動電話
    通聯紀錄（證物外放），該行動電話係於九十三年一月二十五日二十三時四十六
    分三十六秒，始與0000000000號行動電話聯繫（詳通聯紀錄卷第六九
    頁、第二三八頁），足徵被害人丙○○駕車抵達高雄縣岡山鎮○○路一九九號旁
    藍球場之時間，應在二十三時四十六分三十六秒之前，是本院認定抵達時間約二
    十三時四十分許】；至九十三年一月二十六日凌晨一時三十四分許，被告駕車抵
    達臺南市○○路○段四九五號「華爾滋舞廳」前止，被告雖將西瓜刀取下，並置
    於腰際，未繼續以西瓜刀抵住被害人丙○○脖子【詳被害人丙○○證詞（參本院
    卷第二九七頁第一行以下）】，但由於被告仍持有西瓜刀，且無欲任由被害人丙
    ○○單獨駕車離去，基於被害人丙○○憚於離去時，恐遭被告持刀攻擊之事實，
    被害人丙○○雖未及時求救，亦未嘗試逃跑，因其心理意志已遭壓制，無法依自
    由意願行事，繼而限制潛在的行動之可能性，依首揭說明，被告於此段路程仍有
    剝奪被害人丙○○行動自由之犯行。
  (二)又被告供陳：在「阿和卡拉ＯＫ小吃」店前，伊請求叔叔潘民和幫忙找乙○○，
    當時仍與被害人丙○○爭執掉錢之事，之後被害人丙○○表明至警察局談，且剛
    好有巡邏車經過，被害人丙○○即按喇叭，伊才生氣，並自行李袋取出刀子押住
    被害人丙○○等語（詳本院卷第三○二頁倒數第八行以下）。其中關於被告持西
    瓜刀押住被害人丙○○之時點，係在巡邏車經過後之事實，核與被害人丙○○證
    陳：是警車經過後，被告才將刀子押在脖子上等語相符【詳本院卷第二九四頁倒
    數第一行。被害人丙○○雖再證陳：被告將刀子押在其脖子上時，伊才按喇叭等
    語，然被告既以西瓜刀抵住被害人丙○○脖子，被害人丙○○憚於受到侵害，豈
    會按喇叭求助警方，激怒被告，是應以被告前開供述，較為可採】。再者，告訴
    人丙○○繼於警詢時陳稱：九十三年一月二十五日二十三時許，折返高雄縣岡山
    鎮○○○路一五九號「阿和卡拉ＯＫ小吃」店，停留五至六分鐘後，伊即向被告
    要車資，被告即從口袋中拿出一疊千元鈔票，並以右手伸入隨身攜帶之袋子內，
    取出西瓜刀一把等語（詳警訊卷第十頁背面第六行以下），顯見被告持西瓜刀抵
    二十五日二十三時五分許。
  (三)另被害人丙○○於警詢中陳述：被告共使用其手機三次，第一次撥打00000
    00000號、一次撥打0000000000號，第三次由一通000000
    0000號撥入其手機，當時伊在臺南第四分局報案等語（詳警訊卷第九頁第四
    行以下）。因前開第三通電話撥入時，被害人丙○○已於警局報案，顯見被告最
    後使用電話之時間應在撥打0000000000號（即第二通電話）時。而觀
    之被害人丙○○所有0000000000號行動電話通聯紀錄（證物外放），
    該行動電話係於九十三年一月二十六日凌晨一時三十一分三十秒，最後一次與0
    000000000號行動電話聯繫，通話時間至同日凌晨一時三十四分二十八
    秒止，通話基地臺位置為臺南市○區○○路六十三號六樓屋頂（詳通聯紀錄卷第
    六九頁、第二三八頁）；並參以被害人丙○○所有0000000000號行動
    電話，於九十三年一月二十六日凌晨一時三十一分三十秒前之通話基地臺係在高
    雄縣岡山鎮，於九十三年一月二十六日凌晨一時三十四分二十八秒後之通話基地
    臺係在臺南市○區○○路六十三號六樓屋頂；及依該通聯紀錄所示，九十三年一
    月二十六日凌晨一時三十四分二十八秒之後，該行動電話接續撥打000000
    0號、0000000000號（開始通話時間分別為九十三年一月二十六日凌
    晨一時三十五分三十九秒、九十三年一月二十六日凌晨一時三十九分三十二秒。
    以上均詳通聯紀錄卷第六九頁、第二三八頁），且被害人丙○○曾於九十三年一
    月一日、一月二日，以其所有前開行動電話撥打該電話（詳通聯紀錄卷第一頁、
    第二頁）。顯見被告以被害人丙○○所有0000000000號行動電話撥打
    0000000000號行動電話時，人已到達臺南市○○路○段四九五號「華
    爾滋舞廳」，並於通話結束時，將行動電話返還被害人丙○○，至此被害人丙○
    ○方可使用所有行動電話聯絡他人。綜上，被告離開告訴人丙○○計程車之時間
    應在九十三年一月二十六日凌晨一時三十四分二十八秒（即被告與000000
    0000號行動電話使用人通話結束時）至九十三年一月二十六日凌晨一時三十
    五分三十九秒（即被害人丙○○以其行動電話撥打0000000號時）間，是
    被告剝奪被害人丙○○行動自由之終點，應約為九十三年一月二十六日凌晨一時
    三十四分許。職此之故，自九十三年一月二十五日二十三時零五分，被告持西瓜
    刀抵住被害人丙○○起算，至九十三年一月二十六日凌晨一時三十四分許，被告
    駕車抵達臺南市○○路○段四九五號「華爾滋舞廳」，即下車換乘其他計程車離
    去時止，被害人丙○○遭剝奪行動自由之時間，前後約計二時三十分。
　(四)從而，被告自白核與事實相符，本件事證明確，被告非法剝奪被害人丙○○犯行
    ，堪以認定。
二、核被告所為係犯刑法第三百零二條第一項剝奪他人行動自由罪【按強盜罪以強暴
    、脅迫等方法，至使不能抗拒為構成要件之一，當然含有妨害被害人自由之性質
    ，故犯強盜罪而有妨害被害人之自由時，是否另論以妨害自由罪名，應就行為人
    之全部犯罪行為實施過程加以觀察。倘妨害自由行為時，強盜行為尚未著手實施
    ，可依其情形認為妨害自由、強盜犯罪間具有方法結果之牽連關係；若強盜犯行
    業已著手實施，則所為強暴、脅迫等非法方法剝奪被害人行動自由行為，應包括
    在強盜行為之內，無另行成立刑法第三百零二條第一項之妨害自由罪之餘地（最
    高法院九十二年度臺上字第二一八四號判決參照）。本件起訴法條雖為刑法第三
    百三十條第一項之加重強盜罪，未載明刑法第三百零二條第一項剝奪他人行動自
    由罪，惟因加重強盜罪係以強暴、脅迫等方法，至使不能抗拒為構成要件之一，
    當然含有妨害被害人自由之性質，且起訴犯罪事實亦具體載明被告持西瓜刀抵住
    被害人丙○○之事實，是被告剝奪被害人丙○○行動自由之事實，應已發生起訴
    之效力；此外，復因被告查無加重強盜犯行（詳後述），是本院應單獨就剝奪行
    動自由罪部分論處】。又刑法第三百零二條之妨害自由罪，原包括私禁及以其他
    非法方法剝奪人之行動自由而言，所謂非法方法，當包括強暴脅迫等情事在內，
    縱其所為，合於刑法第三百零五條恐嚇危害安全之情形，仍應視為剝奪行動自由
    之部分行為（最高法院七十四年度臺上字第三四○四號判例意旨參照）。是被告
    持西瓜刀抵住被害人丙○○脖子，該行為固有刑法第三百零五條恐嚇危害安全之
    情形，但應視為剝奪行動自由之部分行為，不另論罪。另被告前因搶奪、竊盜罪
    ，於八十八年八月二十五日，經臺灣臺北地方法院以八十八年度訴字第七六四號
    判決各判處有期徒刑一年、八月，上訴後，分別於八十八年十一月十一日、八十
    九年二月十七日，經臺灣高等法院以八十八年度上訴字第三五六八號判決、最高
    法院以八十九年度臺上字第七七六號判決駁回上訴確定，並於八十九年八月三十
    日，經臺灣高等法院以八十九年度聲字第七八九號裁定應執行有期徒刑一年六月
    ，嗣於九十年九月十九日縮短刑期執行完畢而出監等情，有臺灣高等法院被告全
    國前案紀錄表、臺灣高雄地方法院檢察署刑案資料查註紀錄表附卷可參，其受有
    期徒刑執行完畢後，五年內再犯本件有期徒刑以上之罪，為累犯，應依刑法第四
    十七條之規定，加重其刑。爰審酌被告正值壯年，遇竊盜之事，不思以理性解決
    ，在無明確證據下，竟懷疑被害人丙○○與他人串通行竊其財物，並要求解釋，
    當被害人丙○○欲結清車款時，竟持西瓜刀抵住被害人丙○○脖子，違反他人意
    願，剝奪被害人丙○○行動自由達二時三十分之久，惡害非輕，且未與被害人丙
    ○○達成和解，本應重判，惟念其犯罪坦承犯行，並參以被告之智識程度、犯罪
    動機、犯罪手段等一切情狀，量處如主文所示之刑。至扣案西瓜刀一把，為被告
    所有供犯妨害自由罪所用之物，業據被告供明在卷（詳本院卷第三三三頁第五行
    ），爰依刑法第三十八條第一項第二款，宣告沒收之。
三、不另為無罪判決諭知部分：
  (一)公訴意旨復以：被告於九十三年一月二十五日二十時四十分許，在高雄市○○街
    、瑞源路口「聖亞哥賓館」前，搭乘被害人丙○○所駕駛車牌號碼為Ｙ五─八六
    三號之計程車後，途中指示被害人丙○○駕車往高雄縣岡山鎮行駛，待抵達岡山
    鎮後，被告即指示被害人丙○○駕車沿介壽西路轉石潭路，欲至二高路一九九號
    訪友，因訪友未遇，續指示被害人丙○○駕車折返，於同日二十三時許，行經岡
    山鎮○○○路一五九號「阿和卡拉ＯＫ小吃」店前暫停後，於同日二十三時零五
    分許，被告自其隨身行李袋內取出西瓜刀一把，以右手將西瓜刀抵住被害人丙○
    ○脖子，左手抓住被害人丙○○頭髮，稱其係殺人通緝犯，要求被害人丙○○籌
    錢，否則砍其手腳，當同日二十三時四十分許，行經高雄縣岡山鎮○○路一九九
    號旁藍球場時，被告再以尼龍繩綁住被害人丙○○脖子，除命被害人丙○○拿出
    皮夾，至使被害人丙○○不能抗拒，而取走皮夾內現金二千六百元、提款卡三張
    、
    車往臺南方向行駛，嗣於九十三年一月二十六日凌晨一時三十四分許，被告駕車
    抵達臺南市○○路「華爾滋舞廳」前時，即下車換乘其他計程車離去等情。另認
    被告涉犯刑法第三百三十條第一項之加重強盜罪嫌。
  (二)按犯罪事實應依證據認定之，無證據不得認定其犯罪事實；又不能證明被告犯罪
    ，應諭知無罪之判決，刑事訴訟法第一百五十四條第二項及第三百零一條第一項
    前段分別定有明文。又按刑事訴訟法上所謂認定犯罪事實之證據，係指足以認定
    被告確有犯罪行為之積極證據而言，如未能發現相當證據或證據不足以證明，自
    不能以推測或擬制之方法，以為裁判基礎，最高法院二十九年上字第三一○五號
    及四十年台上字第八十六號分別著有判例；而認定不利於被告之事實，須依積極
    證據，苟積極證據不足為不利被告之認定時，即應為有利於被告之認定，更不必
    有何有利之證據，亦有最高法院三十年上字第八一六號判例可資參照。若證據資
    料在經驗科學上或論理法則上尚有對被告較為有利之存疑，而無從依其他客觀方
    法排除此項合理之可疑，即不得以此資料作為斷罪之基礎，且刑事訴訟制度受「
    倘有懷疑，則從被告之利益為解釋」、「被告應被推定為無罪」之原則所支配，
    故得為訴訟上之證明者，無論為直接或間接證據，須客觀上於一般人均不致有所
    懷疑而達於確信之程度者，始可據為有罪之認定，倘其證明尚未達於「確信」之
    程度，而有合理可疑存在時，即難據以為被告不利認定，換言之，在法律判斷上
    ，即不能為被告有罪之認定。
  (三)公訴人認被告涉犯加重強盜罪嫌，無非係以被害人丙○○於警詢及偵查中之指訴
    ，及扣案西瓜刀、
    於九十三年一月二十五日二十時四十分許，在高雄市○○街、瑞源路口「聖亞哥
    賓館」前，搭乘被害人丙○○所駕駛車牌號碼為Ｙ五─八六三號之計程車後，經
    由被害人丙○○介紹，並搭載前往高雄市三民區○○○路一○○號五樓「尼羅河
    賓館」嫖妓，完事後，因發現隨身攜帶之皮包及皮包內現金三萬元遭竊，且懷疑
    被害人丙○○與賓館人員串通時，即指示被害人丙○○駕車往高雄縣岡山鎮行駛
    ，嗣於同日二十三時五分許，暫停在岡山鎮○○○路一五九號「阿和卡拉ＯＫ小
    吃」店前時，因被害人丙○○欲結清車資離開，且當場表示至警察局說明此事，
    由於於其具通緝犯身分，且適巡邏警車經過，被害人丙○○按鳴喇叭求助，引起
    伊不悅，伊即持西瓜刀抵住被害人丙○○脖子，令被害人丙○○駕車離開現場，
    嗣於同日二十三時四十分許，行經高雄縣岡山鎮○○路一九九號旁藍球場時，伊
    即未持刀押住被害人丙○○，且未命被害人丙○○出出現金二千六百元、提款卡
    三張、榮民證一枚，而
    語。經查：
  測謊鑑定，係依一般人若下意識刻意隱瞞事實真相時，會產生微妙之心理變化，
    身體外部之生理狀況亦隨之變化，但表現在外之生理變化，往往不易由肉眼觀察
    ，乃由測謊員對受測者提問與待證事實相關之問題，藉由科學儀器（測謊機）紀
    錄受測者對各個質問所產生細微之生理變化，加以分析受測者是否下意識刻意隱
    瞞事實真相，並判定其供述是否真實；測謊機本身並不能直接對受測者之供述產
    生正確與否之訊號，而係測謊員依其專業之學識及經驗，就測謊紀錄，予以客觀
    之分析解讀。至於測謊鑑定究竟有無證據能力，刑事訴訟法並無明文規定，惟實
    務上，送鑑單位依刑事訴訟法第二○八條第一項規定，囑託鑑定機關為測謊檢查
    ，受囑託機關就檢查結果，以該機關名義函覆原囑託之送鑑單位，該測謊檢查結
    果之書面報告，即係受囑託機關之鑑定報告，該機關之鑑定報告，形式上若符合
    測謊基本程式要件，即賦予證據能力，惟具上述形式之證據能力者，始予以實質
    之價值判斷，必符合待證事實需求者，始有證明力；基於測謊檢查之受測者可能
    因人格特性或對於測謊質問之問題無法真正瞭解，致出現不應有之情緒波動反應
    ，此時若過於相信測謊結果，反而有害於正當之事實認定，一般而言，受測者否
    認犯罪之供述呈現不實之情緒波動反應，不得採為有罪判決之唯一證據，若受測
    者否認犯罪之供述並無不實之情緒波動反應，又無其他積極證據證明其被訴之犯
    罪事實，自得採為有利於受測者之認定（最高法院九十二年度臺上字第三八二二
    號判決參照）。查本院囑託高雄市政府警察局對被告、告訴人丙○○實施測謊鑑
    定，鑑定結果認：(1)告訴人丙○○回答下列問題，均無不實反應：(甲)有關本案，
    你的錢是不是被甲○○拿走？（回答：是）、(乙)有關本案，你的榮民證是不是被
    甲○○拿走？（回答：是）、(丙)有關本案，你的提款卡是不是被甲○○拿走？（
    回答：是）；被告回答下列問題，均呈不實反應：(甲)有關本案，你有沒有拿丙○
    ○的錢？（回答：沒有）、(乙)有關本案，你有沒有拿丙○○的榮民證？（回答：
    沒有）、(丙)有關本案，你有沒有拿丙○○的提款卡？（回答：沒有）等情，固有
    高雄市政府警察局九十司年十二月三日高市警鑑字第（○九三）0000000
    號測謊鑑定書附本院卷可參（第二二○頁以下），惟該鑑定報告，縱形式上符合
    測謊基本程式要件而有證據能力，但依前開判決意旨，仍應調查其他證據以資證
    明，不得採為有罪判決之唯一證據，合先敘明。
  又被害人本身並非法定獨立類型之證據方法，其於偵審中關於犯罪事實之陳述，
    便是居於證人之地位，屬於人證之證據方法，因此原則上必須經過具結之程序，
    如未經具結，其所為之陳述，應無證據能力。因被害人丙○○於偵查中陳述犯罪
    事實時，檢察官未依法命其具結（詳偵查卷第二十九頁以下），是被害人丙○○
    於偵查中之陳述，應無證據能力。再者，辯論證據證明力之程序，係以『彈劾證
    據』增加、削減、回復原證據證明力所使用之證據，因證據證明力之辯論，屬自
    由證明範圍，是得使用無證據能力之資料作為『彈劾證據』，故被害人丙○○於
    偵查及本院準備程序之陳述（詳偵查卷第二十九頁以下、本院卷第一百八十一頁
    以下），雖無證據能力，但得作為彈劾證據，用以爭執被害人丙○○於警詢（傳
    聞證據，但被告及其辯護人不爭執證據能力）及本院審理中（業經具結）陳述之
    證明力，但不可逕以其作為認定犯罪事實之用。
　公訴人固認被告於九十三年一月二十五日二十三時四十分許，在高雄縣岡山鎮○
    ○路一九九號旁藍球場時，以尼龍繩綁住被害人丙○○脖子。惟被害人丙○○於
    本院證陳：未仔細觀看警局筆錄，被告未以尼龍繩捆綁伊等語（詳本院卷第二九
    九頁倒數第六行以下），核與被告於本院供陳相符（詳本院卷第三十四頁倒數第
    二行）。準此，公訴人此部分之論述，容有誤會。
  被告強盜提款卡三張、現金二千六百元及榮民證、
    被害人丙○○固於警詢及本院審理中證陳：被告在高雄縣岡山鎮○○路一九九號
    旁眷村內，取走其皮夾內現金二千六百元、提款卡三張、
    等語（詳警訊卷第八頁以下、本院卷第二九一頁倒數第六行以下）。惟本院審酌
    ：
  (1)被害人丙○○於報案時，僅陳述遭被告強盜現金二千六百元、榮民證、
    並未表示遭強盜提款卡（詳警訊卷第七頁倒數第八行），因報案時距離案發最近
    ，記憶、印象較為深刻，如確曾遭強盜提款卡，應於報案時即指明此事，其未陳
    述，則被害人丙○○是否遭被告強盜提款卡，已非無疑；況被害人丙○○既於報
    案時陳稱：被告途中一直逼問伊是否有其他存款等語（詳警訊卷第七頁倒數第五
    行），因被害人丙○○已提及存款之事，而存款復與提款卡息息相關，但其卻未
    同時向警方申明提款卡遭強盜之事，亦有可疑之處。
  (2)又被害人丙○○陳稱：遭強盜之提款卡係（臺灣）土地銀行、華南銀行及慶豐銀
    行之提款卡，該帳戶均無存款，被告曾詢及密碼，伊告知係
    示無存款等語（詳本院卷第一百八十三頁倒數第一行以下）；而經本院函查上開
    銀行，被害人丙○○亦確於該三家銀行設立帳戶，並領用提款卡等情，有慶豐銀
    行臺南分行九十三年六月一日（九三）慶銀南字第三○七號、華南商業銀行大昌
    分行九十三年六月四日（九三）華昌存字第九三○六○號、臺灣土地銀行北臺南
    分行九十三年六月七日北南存字第○九三○○○○三一二號函及函附開戶資料附
    本院卷可參（詳本院卷第一二○頁以下、第一三九頁以下、第一四二頁以下）。
    雖帳戶無存款時，於提款卡遭強盜時，無掛失止付之急迫性，但因提款卡係供隨
    時提領現金之用，該帳戶既無存款，則持有提款卡已無用處，被害人丙○○仍隨
    身攜帶該提款卡，實有可疑？況強盜他人提款卡之目的，無非係提領帳戶內之現
    金使用，被告如經由被害人丙○○告知，相信該帳戶內無現金，何需強盜取得該
    提款卡；如不相信該帳戶內無現金，在被告逼問被害人丙○○有無其他存款時（
    詳前報案紀錄），顯見被告有提領現款之意思，若有意強盜，為免取得無用之物
    ，豈有不先要求被害人丙○○至自動提款機使用該提款卡，以確定有無存款，然
    被害人丙○○竟稱：被告不相信無存款，但當天未去提款等語（詳本院卷第一八
    五頁第一行），實與常情不符。
　(3)另被告因懷疑被害人丙○○與賓館人員串通竊取金錢，如有意藉由強盜財物以彌
    補損失，在離開「尼羅河賓館」後，應即著手實施強盜行為，豈有再至高雄縣岡
    山鎮，並於強盜前，先前往岡山鎮○○○路一五九號「阿和卡拉ＯＫ小吃」店，
    與該店負責人潘民和交談，反留行蹤而提高被查獲之風險，顯見被告初無強盜之
    意思，其目的應係要求被害人丙○○就失竊一事負責、提出解釋，但因被害人丙
    ○○於巡邏車經過時鳴按喇叭，有意藉警察之力解決此事，被告憚於其為通緝犯
    （當時被告因殺人未遂、詐欺案件遭通緝，詳警訊卷第二十六頁之查捕逃犯作業
    移送資料報表），乃持西瓜刀命被害人丙○○搭載離開現場，避免遭警逮捕。再
    者，被告遭人竊取金錢後，身上仍有現金數萬元（詳被害人丙○○之陳述，本院
    卷第一八二頁），並非缺錢花用，實無強盜現金二千六百元之動機；況在高雄縣
    岡山鎮○○路一九九號旁眷村內時，被告若欲實施強盜行為，以彌補失竊三萬元
    損失，縱被害人丙○○當時確曾攜帶提款卡，且已遭被告強盜取得，因可否以提
    款卡提得現金，當時尚無法確定，而現金二千六百元，亦遠低於被告失竊之三萬
    元，在被害人丙○○身上尚有行動電話、手錶、銀飾品及收取車資之零錢（詳警
    訊卷第九頁第四行以下；本院卷第一八二頁倒數第二行以下、第三○四頁倒數第
    一行以下）下，被告應會同時一併取得，以減低損失，豈會於撥打行動電話後，
    仍將行動電話返還被害人丙○○，並置其他財物於不顧，則被告是否有強盜之犯
    意，是否強盜該二千六百元，茲有疑義。
  (4)被告雖取得被害人丙○○
    告如有強盜之意思，當會取得較高價值之物，應無強盜被害人丙○○
    要，其會取得
    追究其金錢失竊之事，應無強盜之意思，亦徵被告辯陳：
    表示要給其一個交代，乃主動交付等語，尚非無據。
  (5)另榮民證係身分之象徵，亦可辨別持有人之基本人資，被告既可透過
    被害人丙○○之資料，實無再行取得榮民證之必要。再者，被害人丙○○確領有
    榮民證，並曾於九十三年四月一日向行政院國軍退除役官兵輔導委員會高雄市榮
    民服務處申辦補發榮民證事宜等情，固有行政院國軍退除役官兵輔導委員會九十
    三年四月二十六日輔貳字第○九三○○○八二四五號、行政院國軍退除役官兵輔
    導委員會高雄市榮民服務處九十三年五月二十七日高市榮字第○九三○○○三一
    七三號函及函附具結書附本院卷可參（詳本院卷第八十五頁、第一四五頁以下）
    。但因被害人丙○○於本院證陳：榮民是其榮譽，而榮民證是身分象徵，對伊蠻
    重要的，當時曾申請補發，但榮民處人員表示不急，看是否有人撿到，如一、二
    個月內無人寄還，再來申請等語（詳本院卷第一八三頁倒數第五行以下、第三○
    ○頁倒數第四行以下、第三百四十八頁），則如榮民證係屬榮譽象徵，且係重要
    之物，被害人丙○○應急於辦理補發，為何於案發後二個多月後，始至行政院國
    軍退除役官兵輔導委員會高雄市榮民服務處申辦補發榮民證；而被害人丙○○若
    遭被告強盜榮民證，當被告遭查獲後，於被告身上並未扣得榮民證時，應已知該
    榮民證早遭丟棄，且難以覓得，當榮民處人員表示前開話語時，榮民證既是重要
    之物，應會主動告知榮民證無法尋得，豈會依榮民處人員之建議而拖延辦理補發
    事宜，告訴人丙○○前開證詞，尚難採信。
  (6)基於上開論述，並參以被告於九十三年一月二十九日遭查獲後，僅扣到
    並無榮民證及提款卡扣案；及被害人丙○○關於被告言詞恐嚇之指訴，並無其他
    證據可資佐證等情，被害人丙○○之證詞既有前開瑕疵，尚難為被告不利之認定
    。
  綜上，因被害人丙○○之證詞無法逕行認定被告涉犯加重強盜罪嫌，而測謊報告
    亦不得採為有罪判決之唯一證據，在查無其他證據可資證明被告涉犯加重強盜罪
    嫌下，自應為被告有利之認定，此部分既不能證明被告犯罪，原應為無罪判決之
    諭知，惟倘妨害自由行為時，加重強盜行為尚未著手實施，可依其情形認為妨害
    自由、加重強盜犯罪間具有方法結果之牽連關係（最高法院九十二年度臺上字第
    二一八四號判決參照），因本件起訴犯罪事實係：被告先持西瓜刀抵住被害人丙
    ○○脖子，嗣於被害人丙○○駕車行經高雄縣岡山鎮○○路一九九號旁藍球場時
    ，繼以尼龍繩綁住被害人丙○○脖子，除命被害人丙○○拿出皮夾，並取走皮夾
    內現金二千六百元、提款卡三張、
    先為妨害自由行為，再為加重強盜行為，依前開判決意旨，本件加重強盜罪嫌因
    與前開論罪之妨害自由犯行，具有牽連犯之裁判上一罪關係，爰不另為無罪判決
    之諭知。
據上論斷，應依刑事訴訟法第二百九十九條第一項前段，刑法第三百零二第一項、第
四十七條、第三十八條第一項第二款，判決如主文。
中　　　華　　　民　　　國　　九十四　　年　　　一　　　月　　三十一　　日
                                  臺灣高雄地方法院刑事第一庭
                                      審判長法  官  裕斗
                                            法  官  廖純卿
                                            法  官  方百正
右正本證明與原本無異。
如不服本判決，應於收受送達後十日內向本院提出上訴書狀。
　　　　　　　　　　　　　　　　　　　　  　書記官  郭素蓉
中　　　華　　　民　　　國　　九十四　　年　　　一　　　月　　三十一　　日
附錄本判決論罪科刑法條：
刑法第三百零二條
私行拘禁或以其他非法方法，剝奪人之行動自由者，處五年以下有期徒刑、拘役或三
百元以下罰金。
因而致人於死者，處無期徒刑或七年以上有期徒刑，致重傷者，處三年以上十年以下
有期徒刑。
第一項之未遂犯罰之。
